臺灣臺北地方法院刑事判決
110年度審交訴字第89號
公  訴  人  臺灣臺北地方檢察署檢察官
被      告  劉新發


上列被告因公共危險案件，經檢察官提起公訴（110年度調偵字
第1842號），因被告於本院準備程序中，就被訴肇事逃逸部分為
有罪之陳述，經本院告知簡式審判程序意旨，並聽取公訴人及被
告之意見後，由本院合議庭裁定由受命法官獨任依簡式審判程序
審理，本院判決如下：
    主      文
劉新發犯駕駛動力交通工具發生交通事故，致人傷害而逃逸罪，
處有期徒刑陸月，如易科罰金，以新臺幣壹仟元折算壹日。緩刑
貳年。
    事實及理由
一、本案被告劉新發所犯肇事逃逸罪，係死刑、無期徒刑或最輕
    本刑為3年以上有期徒刑以外之罪，且非高等法院管轄第一
    審案件之罪，其於本院準備程序中就上開被訴事實為有罪之
    陳述，由本院裁定以簡式審判程序加以審理，且依刑事訴訟
    法第273條之2、第159條第2項規定，不適用傳聞法則有關限
    制證據能力之相關規定；另依同法第310條之2準用同法第45
    4條之規定，得製作略式判決書，如認定之犯罪事實、證據
    及應適用之法條，與起訴書之記載相同者，得引用之，合先
    敘明。　　
二、本案犯罪事實及證據，除更正、補充如下，其餘犯罪事實及
    證據均引用檢察官起訴書之記載（如附件）：
　㈠起訴書犯罪事實欄一、第4至6行所載「變換車道時，應讓直
    行車先行，並注意安全距離。而依當時情形日間自然光線良
    好、路面乾燥，並無不能注意之情事，竟疏未注意及此，貿
    然變換車道」，應予補充更正為「變換車道時，應讓直行車
    先行，並應注意車前狀況及兩車並行之間距，並隨時採取必
    要之安全措施。而依當時情形日間自然光線良好、路面乾燥
    ，並無不能注意之情事，竟疏未注意及此，自左後方貿然通
    過前方車輛左側而未保持兩車並行適當之安全間隔」。
　㈡起訴書犯罪事實欄一、第10至12行所載「等傷害。詎劉新發肇事後，可得知悉林彥佐及范彥琳受傷，竟仍未停車予以處理或停留現場等候警方處理，反萌生逃逸之犯意」，應予補充更正為「等傷害（所涉過失傷害罪嫌部分，業經本院判決公訴不受理）。詎劉新發肇事後，可得知悉林彥佐及范彥琳受傷，竟仍未停車予以處理或停留現場等候警方處理，基於肇事逃逸之犯意」。
　㈢起訴書證據並所犯法條欄一、證據清單及待證事實部分另應
    增列下列證據：
　 1、被告劉新發於本院準備程序中及審理時之自白（見本院卷
      第77頁、第96頁、第102至103頁）。
   2、臺北市交通事件裁決所民國111年1月26日北市裁鑑字第11
      03219950號函暨其檢附之臺北市車輛行車事故鑑定會鑑定
      意見書（見本院卷第53至58頁）。　 
三、論罪科刑之依據：
  ㈠新舊法比較：
　 1、按行為後法律有變更者，適用行為時之法律。但行為後之
      法律有利於行為人者，適用最有利於行為人之法律，刑法
      第2條第1項定有明文。　
 　2、被告行為後，刑法第185條之4規定業於110年5月28日修正
      公布，自同年月30日起生效施行。修正前刑法第185條之4
      係規定：「駕駛動力交通工具肇事，致人死傷而逃逸者，
      處1年以上7年以下有期徒刑」，修正後則規定：「（第1
      項）駕駛動力交通工具發生交通事故，致人傷害而逃逸者
      ，處6月以上5年以下有期徒刑；致人於死或重傷而逃逸者
      ，處1年以上7年以下有期徒刑。（第2項）犯前項之罪，
      駕駛人於發生交通事故致人死傷係無過失者，減輕或免除
      其刑」，此次修法係鑑於司法院釋字第777號解釋，認為
      過去刑法第185條之4肇事逃逸罪有關「肇事」要件有違法
      律明確性原則，且現行刑度規定對情節輕微個案過苛而不
      符憲法罪刑相當原則，為使刑事法律責任更為明確，除將
      「肇事」之要件修正為「發生交通事故」，且縱使駕駛動
      力交通工具發生交通事故致人死傷係無過失，其逃逸者，
      亦予以處罰，課以交通事故當事人應停留在現場向傷者或
      警察等有關機關表明身分，並視現場情形通知警察機關處
      理、協助傷者就醫、對事故現場為必要之處置等責任，以
      免發生二次事故確保公眾交通安全及人身保障，並符合法
      律明確性原則。復依法益侵害之結果，分別規定致人傷害
      而逃逸者，處6月以上5年以下有期徒刑，致人於死或重傷
      而逃逸者，處1年以上7年以下有期徒刑；另就駕駛人於發
      生交通事故致人死傷係無過失之情形，設有減輕或免除其
      刑之規定，以兼顧個案情節輕重之適當處罰，並合於憲法
      罪刑相當原則之要求。　　
 　3、經比較新舊法之結果，本案被告對於車禍事故之發生確有
      過失責任，而告訴人林彥佐受有前胸挫傷、左手擦挫傷、
      雙膝擦挫傷、右前臂擦挫傷；告訴人范彥琳則受有頭部外
      傷及四肢擦傷之普通傷害，修正前應科處1年以上7年以下
      有期徒刑；修正後則科處6月以上5年以下有期徒刑，顯然
      修正後之新法較有利於被告，依刑法第2條第1項但書規定
      ，本案應適用被告行為後即修正後刑法第185條之4規定。
　㈡核被告所為，係犯刑法第185條之4第1項前段之駕駛動力交通
    工具發生交通事故，致人傷害而逃逸罪。　
　㈢爰以行為人之責任為基礎，審酌被告駕駛車輛疏未注意保持
    適當安全間隔，致生交通事故，使告訴人等受傷後，未採取
    任何救護、照顧措施即逕自離去，缺乏尊重其他用路人安全
    之觀念，所為誠屬不該；惟考量被告犯後坦承犯行，已有悔
    意，並與告訴人等調解成立，且已全數履行完畢，告訴人等
    就被告所涉過失傷害罪嫌部分均已撤回告訴等節，有本院調
    解筆錄、公務電話紀錄及刑事撤回告訴狀附卷可憑（見本院
    卷第81至82頁、第87至91頁）；兼衡被告自述國中肄業之智
    識程度、業工、日薪新臺幣2,000多元、未婚、無扶養對象
    之家庭生活經濟狀況（見本院卷第106頁）；併考量其犯罪
    之動機、目的及手段、本案情節、所生損害等一切情狀，爰
    量處如主文所示之刑，並諭知易科罰金之折算標準，以示懲
    儆。
  ㈣緩刑：被告前於105年間因妨害風化案件，經本院以106年度審簡字第1686號判決判處有期徒刑3月，如易科罰金，以1,000元折算1日。緩刑2年，並應於判決確定之日起6個月內，向公庫支付新臺幣4萬元確定。又上開案件緩刑期滿後，緩刑之宣告未經撤銷等情，有臺灣高等法院被告前案紀錄表附卷可稽。準此，被告前揭刑之宣告，依刑法第76條前段規定已失其效力，而與未曾受有期徒刑以上刑之宣告者同。茲念被告因一時失慮，致罹刑典，嗣於本院準備程序中及審理時均坦承犯行，且與告訴人等調解成立，並已依約履行完畢等節，業經認定如前；告訴人等亦均同意就被告本案犯行給予緩刑之宣告一節，有上開調解筆錄在卷可稽（見本院卷第81頁）。承上，本院認被告經此偵、審及科刑之教訓，應能知所警惕而無再犯之虞，是認所宣告之刑以暫不執行為適當，併依刑法第74條第1項第1款之規定，宣告緩刑2年，以啟自新。　
據上論斷，應依刑事訴訟法第273條之1第1項、第310條之2、第4
54條第2項、第299條第1項前段，刑法第2條第1項但書、第185條
之4第1項前段、第41條第1項前段、第74條第1項第1款，判決如
主文。　
本案經檢察官蔡正雄提起公訴，檢察官劉文婷到庭執行職務。
中　　華　　民　　國　　111 　年　　5 　　月　　18　　日
　　　　　　　　　刑事第二十二庭法　官　葉詩佳
上正本證明與原本無異。 
如不服本判決應於收受送達後20日內向本院提出上訴書狀，並應
敘述具體理由；其未敘述上訴理由者，應於上訴期間屆滿後20日
內向本院補提理由書（均須按他造當事人之人數附繕本）「切勿
逕送上級法院」。告訴人或被害人如對於本判決不服者，應具備
理由請求檢察官上訴，其上訴期間之計算係以檢察官收受判決正
本之日期為準。 因疫情而遲誤不變期間，得向法院聲請回復原
狀。
                                書記官  巫佳蒨 
中　　華　　民　　國　　111 　年　　5 　　月　　18　　日
附錄本案所犯法條：
中華民國刑法第185條之4
駕駛動力交通工具發生交通事故，致人傷害而逃逸者，處六月以
上五年以下有期徒刑；致人於死或重傷而逃逸者，處一年以上七
年以下有期徒刑。
犯前項之罪，駕駛人於發生交通事故致人死傷係無過失者，減輕
或免除其刑。
附件：
臺灣臺北地方檢察署檢察官起訴書
                                   110年度調偵字第1842號
　　被　　　告　劉新發　男　56歲（民國00年0月00日生）
　　　　　　　　　　　　住新北市○○區○○路000巷0弄0號
                          4樓               
                        國民身分證統一編號：Z000000000號
上列被告因肇事逃逸等案件，已經偵查終結，認應提起公訴，茲
將犯罪事實及證據並所犯法條分敘如下：
　　　　  犯罪事實
一、劉新發於民國110年1月25日下午1時35分許，駕駛車牌號碼0
    0-0000號自用小貨車，沿臺北市大安區羅斯福路，由南往北
    方向行駛，行經同路段與和平東路交岔路口前時，原應注意
    變換車道時，應讓直行車先行，並注意安全距離。而依當時
    情形日間自然光線良好、路面乾燥，並無不能注意之情事，
    竟疏未注意及此，貿然變換車道，致與騎乘車牌號碼000-00
    0號普通重型機車附載有范彥琳沿上開路段同向行駛之林彥
    佐，發生擦撞，造成林彥佐及范彥琳人車倒地後，林彥佐受
    有前胸挫傷、左手擦挫傷、雙膝擦挫傷、右前臂擦挫傷；范
    彥琳則受有頭部外傷及四肢擦傷等傷害。詎劉新發肇事後，
    可得知悉林彥佐及范彥琳受傷，竟仍未停車予以處理或停留
    現場等候警方處理，反萌生逃逸之犯意，逕行駕駛上開車輛
    逃逸。嗣經警據報處理後，始循線查獲上情。
二、案經林彥佐及范彥琳訴由臺北市政府警察局大安分局報告偵
    辦。
　　　　  證據並所犯法條
一、證據清單及待證事實：
編號 證　據　清　單　　 待　證　事　實　　　 1 證人即告訴人林彥佐及范彥琳於警詢及偵訊時之證詞。　　 全部犯罪事實。　　　　　　 2 被告劉新發於警詢及偵訊時之供述。　　　 有駕車行經上址之事實。  3 證人蕭心威於警詢時之證詞。 被告變換車道時，未讓告訴人之直行車先行，以致發生本件車禍之事實。  4 證人姜禮榮於警詢時之證詞。 被告所駕駛之貨車速度約時速65公里及車禍後立即離開現場等事實。 5 臺北市政府警察局大安分局道路交通事故談話紀錄表、道路交通事故現場圖、交通事故調查報告表㈠㈡影本各1份、現場及車損照片7張及行車紀錄影像翻拍照片9張。　　 被告變換車道時，未讓告訴人之直行車先行以致發生本件車禍及兩車車禍後發生巨大聲響引起路人注意等事實。  6 臺北市立聯合醫院（和平院區）診斷證明書影本3紙。 告訴人林彥佐及范彥琳受有前開傷害之事實。 
二、核被告所為，係犯刑法第185條之4肇事逃逸及第284條前段
    過失傷害等罪嫌。又被告所犯上開2罪間，罪質互異，行為
    亦殊，請予分論併罰。另被告以一行為，同時造成林彥佐及
    范彥琳受有傷害，係觸犯數罪名，為想像競合犯，請依刑法
    第55條定，從一重罪處斷。
三、依刑事訴訟法第251條第1項提起公訴。
　　此　致
臺灣臺北地方法院
中　　華　　民　　國　 110　　年　　9 　　月　　10　 日
　　　　　　　　　　　　　　　檢　察　官　蔡正雄
本件正本證明與原本無異
中　　華　　民　　國　 110　　年　　10 　　月　 12　 日
　　　　　　　　　　　　　　　書  記  官　陳慧儷
附錄本案所犯法條全文
中華民國刑法第284條
因過失傷害人者，處 1 年以下有期徒刑、拘役或 10 萬元以下
罰金；致重傷者，處 3 年以下有期徒刑、拘役或 30 萬元以下
罰金。